【裁判字號】    98,訴,2052
【裁判日期】    981231
【裁判案由】    搶奪
【裁判全文】
臺灣臺北地方法院刑事判決              98年度訴字第2052號
公  訴  人  臺灣臺北地方法院檢察署檢察官
被      告  丁○○
上列被告因搶奪案件，經檢察官提起公訴（98年度偵字第27177
號），本院判決如下：
    主    文
丁○○以強暴妨害人行使權利，累犯，處有期徒刑柒月。
    事    實
一、丁○○前因違反毒品危害防制條例案件，先後為本院以九十
    七年度簡字第四八七八、四八八○號判決判處有期徒刑四月
    、三月確定，經本院以九十八年度聲字第五五九號定其應執
    行刑六月，民國九十八年八月二十三日易科罰金執行完畢。
    詎僅因於九十八年十一月十八日酒後心情不好（未達因精神
    障礙，致不能辨識其行為違法或欠缺依其辨識而行為之能力
    者，或其前開能力顯著降低程度），希望入監戒酒戒毒，而
    漫步尋找在警察周圍犯案以便遭警立刻逮捕之機會。當日下
    午四時四十分許，丁○○步行至臺北市萬華區華江橋往板橋
    方向機車引道上，故意與在該處執行路檢勤務之臺北市政府
    警察局萬華分局警備隊小隊長甲○○攀談，引起甲○○及一
    同執勤的周金文注意後，適丙○○騎乘車牌號碼ＰＮＬ－○
    四九號重機車（下稱本案機車）駛至，丁○○即攔下丙○○
    人車，並以腕力拉扯本案機車把手、推擠丙○○至本案機車
    後座、爭奪本案機車操控權之強暴方式，妨害丙○○行使駕
    駛機車移動之自由權利。
二、案經丙○○訴由臺北市政府警察局萬華分局報告臺灣臺北地
    方法院檢察署檢察官偵查起訴。
    理    由
壹、程序方面：被告丁○○對於公訴人所提出之證據資料，均不
    爭執其證據能力，本院審酌該等言詞供述及書面作成時之狀
    況，並無不宜作為證據之情事，依刑事訴訟法第一百五十九
    條之五第二項規定，得作為證據。
貳、實體方面：
一、訊據被告對上開犯行坦承不諱，核與證人即告訴人丙○○（
    下逕稱其名）、證人即目擊者甲○○（下逕稱其名）證述情
    節相符，足以擔保被告前開任意性自白與事實相符，事證明
    確，應予論處。
二、核被告所為，係犯刑法第三百零四條第一項之以強暴妨害人
    行使權利罪。檢察官雖根據基於被告在警詢、偵查、檢察官
    聲請羈押時之自白（偵查卷第一一、四○頁，本院九十八年
    度聲羈字第四五○號卷第九頁參照），與丙○○警詢時之證
    述（偵查卷第七至九頁參照），認被告上開舉動係基於意圖
    為自己不法所有的搶奪犯意為之。然被告否認此節，辯稱，
    伊當天應朋友之邀，去案發地點附近參加廟會陣頭，結束領
    了走路工後去喝酒，但喝完後心情很糟，想要請警察送伊入
    監戒酒、戒毒，但警察不理伊，伊要引起警察注意，才做這
    種行為，故警詢、偵查等都配合陳述，但被裁定羈押後，才
    知道遭以強盜罪偵辦且收押（檢察官嗣以涉嫌搶奪起訴），
    在看守所時，同室收容人跟伊說，強盜是五年有期徒刑以上
    重刑，伊警覺不對才翻供。如果真的要搶奪、強盜，為何伊
    要選在警察面前十幾公尺下手，事前還故意和警察攀談，出
    示證件給警察紀錄等語。經查：丙○○於本院證稱：「（問
    ：當時有發生何事？）答：當時我從水門外出來，出來要上
    華江橋引道，就是經過警察臨檢點，已經過了十五公尺左右
    ，被告丁○○把我攔下，我想說是否我剛才違規，而沒有看
    到警察要攔我，我以為丁○○是便衣警察，我就停下來，我
    問丁○○有何事，丁○○說機車借我一下，他跳上我的機車
    ，就把我擠到後座，我當時想說他要搶我的機車，所以我就
    直接把我的機車弄倒，所以我們二人就摔下來，後來二位警
    察就過來把丁○○抓起來。」、「他要把我擠到後座，沒有
    要推我。」、「（問：他還有無對你說其他話？）答：沒有
    ，他只有說機車借他一下。」、「（問：他搶你機車時，你
    說把你擠到後座，是要把你擠下車？）答：應該不是，我覺
    得他不是要把我擠下去，因為座位蠻長的，因為他也不是往
    側邊擠，而是往後邊擠。」、「（問：．．．你之前在警詢
    時，你當時說他抓住你的機車把手，以致你被往後拉，是何
    意？）答：這是警察打的，我是跟警察說是往後推，我不知
    道警察打出來的字是這樣。」、「（問：．．．你當時告訴
    警察說，你為了不讓被告搶你機車，跟被告發生拉扯，人車
    摔倒，為何跟今日所述不符？）答：應該是沒有講，是有肢
    體接觸，因為我騎車是兩手往前，被告從我的右邊上車，把
    我擠到後邊，．．．，所以有肢體接觸，因為那是一瞬間的
    事情。」（本院卷第四一至四二頁參照），可知丙○○之警
    詢筆錄記載容非正確。次查，甲○○證稱：「（問：在搶被
    害人機車之前，丁○○有跟你們交談過嗎？）答：有，．．
    ．我站在路檢巡邏車後邊，我背後有人碰觸我，我轉身立刻
    發現丁○○，我發現丁○○蠻緊張的，詭異可疑，我問丁○○有何事，丁○○跟我說他要自首，他有通緝，我就請丁○○拿證件給我看，我拿丁○○證件用小電腦查核，但沒有看
    到有通緝的紀錄，我就叫我同事乙○○，當時乙○○在我前
    方約十公尺，．．．，當時他（被告）拿出半截香煙，問我
    有無打火機，．．．，被告問我可否請他抽一支煙，而我同
    事乙○○有抽，所以乙○○就請他抽煙，被告就自己坐在路
    邊安全島，被告抽完煙之後，沒有離開，一直想要靠近我身
    ，我叫他沒有事情就趕快回家休息，．．．後來被告就自己
    走了。」、「．．．。他走了十分鐘以後，他又從我們面前
    走過。」、「（問：你看到被告搶機車時，你距離被告多遠
    ？）答：大約二十至二十五公尺．．．。」（本院卷第四四
    頁參照）。雖被告是自稱吸毒要自首，還是自稱遭通緝要投
    案，被告供陳與甲○○所證不符，但無論如何，被告辯稱伊
    是在警方臨檢處所旁下手，事前也曾與警攀談、留下個人資
    料等情實屬非虛。若此，以一般常情觀之，行為人若意圖不
    軌，不致選定警方臨檢處所附近旁下手，且事先還刻意與警
    攀談、引起警方注意，並留下個人資料。固然被告一度在警
    詢、偵查、檢察官聲請羈押而受本院訊問時自白強盜或搶奪
    犯行，但因事證仍屬有疑，不能徒憑被告曾經有之自白，遽
    認被告犯有搶奪犯行，而僅能為有利被告認定。是以，起訴
    書所載被告涉嫌搶奪容有誤會，然基本社會事實同一，應由
    本院按刑事訴訟法第三百條規定變更起訴法條審理。查被告
    有事實欄所示刑之執行紀錄，伊於受有期徒刑執行完畢後五
    年內，故意再犯本案有期徒刑以上之刑之罪，為累犯，應依
    刑法第四十七條第一項規定，加重其刑。次查，雖本案造成
    之實害非大，且被告當庭向丙○○道歉，丙○○也選擇原諒
    被告，但以被告在車流中公然攔阻行進中之機車後強行爭奪
    的強暴手段，實有可能造成車主、其他用路人驚慌失控、肇
    致車禍等危害公共安全、民眾生命、身體之虞，爰審酌上情
    與被告之前開犯罪動機、目的，學歷、經歷、素行、犯罪後
    態度及其他一切情狀，量處如主文所示之刑，以資儆懲。
據上論斷，應依刑事訴訟法第二百九十九條第一項前段、第三百
條，刑法第三百零四條第一項、第四十七條第一項，刑法施行法
第一條之一，判決如主文。
本案經檢察官劉文婷到庭執行職務。
中    華    民    國    98    年    12    月    31    日
                  刑事第十庭審判長法  官  蔡坤湖
                                  法  官  呂煜仁
                                  法  官  姚念慈
以上正本證明與原本無異。
如不服本判決，應於判決送達後十日內，檢具繕本向本院提出上
訴狀上訴於臺灣高等法院。
                                  書記官  劉芸珊
中    華    民    國    98    年    12    月    31    日
附錄本案論罪科刑法條全文：
刑法第三百零四條第一項
以強暴、脅迫使人行無義務之事或妨害人行使權利者，處三年以
下有期徒刑、拘役或三百元以下罰金。

司法院資訊處製作；財團法人民間司法改革基金會備份。
